最高法院刑事判決　　　　　　　　　　　　　　　八十六年度台上字第六八一二號
　　上　訴　人　周建寅
　　選任辯護人　彭上華律師
　　　　　　　　胡紹寧律師
右上訴人因丁林生自訴過失致人於死案件，不服台灣高等法院中華民國八十五年十二
月五日第二審判決（八十五年度上訴字第一七四七號，自訴案號：台灣台北地方法院
八十四年度自字第一二六三號），提起上訴，本院判決如左：
    主  文
原判決關於周建寅部分撤銷，發回台灣高等法院。
    理  由
本件原判決認定上訴人即被告周建寅（原判決誤載為周健寅）係台北市○○路○段七
十一巷一號宏恩醫院附設安養中心（即慢性病病房－下稱宏恩醫院）六樓護理長兼復
健病患老人丁廷福之護理人員，為從事業務之人。民國八十四年四月五日上午十一時
許午膳時，周建寅明知復健病人丁廷福半身不遂，肢體動作不靈活，全身活動配合失
常，吞嚥不易，依周建寅專業護理員義務，應注意丁廷福自行用膳能力，依情復無不
能注意情事，竟怠忽注意，而未在旁協助或稍佇觀察，任由丁廷福自行用午膳，復怠
忽注意午膳有細骨，未予挑出，至丁廷福用膳時，因食物嗆入氣管，呼吸困難，同日
上午十一時五分許周建寅發現異狀予以搶救，並呼叫護士黃玉美、蘇素幸協助，及請
醫師急救，均回天乏術，於同日下午十二時十五分許，窒息死亡等情。因而撤銷第一
審關於上訴人部分諭知無罪之判決，改判論處上訴人從事業務之人，因業務上之過失
致人於死罪刑，固非無見。
惟查：(一)按科刑判決所認定之事實與所採之證據不相適合，即屬證據上理由予盾，其
判決當然為違背法令。本件原判決係依據病人丁廷福病歷所載：「抽吸出十二至十五
片不能消化及吞嚥困難之『肉骨』及食物，……」為證據，認上訴人於丁廷福用膳時
，怠忽注意午膳中有『細骨』未予挑出云云。惟核閱上開病歷係以英文記載：「Intu
bation Several pieces ( 12-15 pieces ) of undigested 『meat』& food ……」
並無「肉骨」或「細骨」之記載，原判決竟認丁廷福之午膳中有細骨，難謂無判決理
由矛盾之違法。(二)刑法上之過失，其過失行為與結果間，在客觀上有相當因果關係始
得成立。所謂相當因果關係，係指依經驗法則，綜合行為當時所存在之一切事實，為
客觀之事後審查，認為在一般情形上，有此環境，有此行為之同一條件，均同發生同
一之結果者，則該條件即為發生結果之相當條件，行為與結果即有相當之因果關係。
反之，若在一般情形上，有此同一條件存在，而依客觀之審查，認為不必皆發生此結
果者，則該條件與結果並不相當，不過為偶然之事實而已，其行為與結果間即無相當
因果關係。丁廷福雖原以鼻管餵食，然嗣已於八十三年七月二十四日自行進食，此不
僅經宏恩醫院人員趙作楫、王阿其、陳秀隆證述無異，且有丁廷福護理紀錄在卷可稽
，足證丁廷福自行進食已長達八個月之久，則丁廷福於自行進食後，是否均由上訴人
始終在場協助進食？進食前是否均由上訴人再度詳視食物並挑出細骨？上訴人縱在場
，是否即不發生丁廷福因食物梗塞食道及氣管，終因急救無效，窒息死亡之結果？此
攸關上訴人之行為與丁廷福之死亡間有無相當因果關係，原審未予詳查明白審認，遽
為上訴人科刑之判決，自屬速斷。上訴意旨指摘原判決不當，非無理由，應認原判決
關於上訴人部分有撤銷發回更審之原因。
據上論結，應依刑事訴訟法第三百九十七條、第四百零一條，判決如主文。
中      華      民      國    八十六    年     十一     月     二十     日
                              最高法院刑事第九庭
                                  審判長法官  謝  家  鶴
                                        法官  羅  一  宇
                                        法官  花  滿  堂
                                        法官  陳  世  淙
                                        法官  劉  介  民
      右正本證明與原本無異
                                              書  記  官
中      華      民      國    八十六    年     十一     月    二十六    日
